臺灣高等法院民事判決
109年度再字第25號
再審原告    林水金  
            林信良  
            潘麗君  
共      同
訴訟代理人  林世昌律師
再審被告    鄒采婕  
上列當事人間請求返還停車位等再審之訴事件，再審原告對於民
國106年11月1日本院105年度上字第377號、109年4月8日最高法
院108年度台上字第2189號確定判決，提起再審之訴，本院判決
如下：
    主      文
再審之訴駁回。
再審訴訟費用由再審原告負擔。
    事實及理由
一、按對於審級不同之法院就同一事件所為之判決，提起再審之
    訴者，專屬上級法院合併管轄。但對於第三審法院之判決，
    係本於民事訴訟法第496條第1項第9款至第13款事由，聲明
    不服者，專屬原第二審法院管轄，同法第499條第2項亦定有
    明文。本件再審原告對民國106年11月1日本院105年度上字
    第377號第二審判決（下稱第377號判決）、109年4月8日最
    高法院108年度台上字第2189號第三審判決（下稱第2189號
    判決，合稱原確定判決），本於民事訴訟法第496條第1項第
    13款之再審事由，提起本件再審之訴，依前揭說明，應由本
    院管轄，合先敘明。
二、次按再審之訴，應於30日之不變期間內提起；前項期間，自
    判決確定時起算，判決於送達前確定者，自送達時起算，民
    事訴訟法第500 條第1 項、第2 項前段分別定有明文。經查
    ，第2189號判決於109年4月17日送達再審原告確定（見最高
    法院108年度台上字第2189號卷第329頁），嗣於同年5月12
    日向本院提起再審之訴，揆諸上開規定，並未遲誤不變期間
    。
三、再審原告主張：臺北市士林地政事務所（下稱士林地政）89
    年7月11日訴外人海渡實業股份有限公司（下稱海渡公司）
    所有坐落臺北市○○區○○段○○段31467、31418、31419、31417
    建物所有權狀（下稱系爭31467、31418、31419、31417建物
    權狀，合稱系爭建物權狀），其上記載海渡公司之共有同段
    31426建物（下稱系爭31426建物）之權利範圍各為10000分
    之1246、10000分之976、10000分之1104、10000分之1662，
    共計10000分之4988，而海渡公司與訴外人即前揭建物起造
    人徐華民、東亞建築經理股份有限公司（下稱東亞建經公司
    ）於89年4月17日簽署協議書（下稱系爭協議書）約定由海
    渡公司取得系爭31426建物之12車位（含編號79、80車位，
    下稱系爭車位）；及士林地政94年3月10日核發之系爭31426
    建物謄本（下稱系爭謄本），顯示海渡公司就系爭建物中共
    有之系爭31426建物權利範圍仍為10000分之4988，可知海渡
    公司就系爭車位仍有專用權；原確定判決係以系爭31426建
    物之權利範圍10000分之30為一車位，卻未斟酌海渡公司於
    簽署系爭協議書後，已取得系爭建物及系爭31426建物權利
    範圍10000分之4988，當然有權取得系爭車位，且以海渡公
    司持有之權利範圍計算應持有166車位，比對系爭31426建物
    僅有67車位，顯有矛盾，是原判決認再審原告於92年9月13
    日將系爭31426建物權利範圍10000分之76移轉予訴外人陳潘
    月麗，即已將系爭車位專用權移轉予陳潘月麗，已屬有誤；
    再者，原確定判決未將海渡公司持有系爭31426建物權利範
    圍、92年9月12日對系爭31426建物是否保有持分列為爭點，
    致再審原告未提出再證1之系爭建物權狀、再證2之系爭謄本
    ，當非再審原告所得使用之證物，原確定判決顯有足以影響
    判決之重要證物，漏未斟酌之情形。爰依民事訴訟法第496
    條第1項第13款條規定，提起本件再審之訴，請求廢棄原確
    定判決，並駁回再審被告第二審之上訴等語。
四、按當事人發現未經斟酌之證物或得使用該證物者，但以如經
    斟酌可受較有利益之裁判者為限，得以再審之訴對於確定終
    局判決聲明不服，固為民事訴訟法第496條第1項第13款所明
    定。又民事訴訟法第496條第1項第13款所謂當事人發現未經
    斟酌之證物或得使用該證物，係指在前訴訟程序不知有該證
    物，現始知之，或雖知有此而不能使用，現始得使用者而言
    ，事實審言詞辯論終結前已存在並能利用而不提出，均不得
    據為本款之再審理由。已經存在之證物，當事人不知有此致
    未斟酌現始知之，或知有該證物之存在而因當時未能檢出致
    不得使用，惟必須當事人在客觀上確不知該證物存在致未斟
    酌現始知之，或當時情形有不能檢出該證物者始足當之，倘
    按其情狀依一般社會之通念，尚非不知該證物或不能檢出或
    命第三人提出者，均無該條款規定之適用，且當事人以發現
    得使用未經斟酌之證物為再審理由者，並應就其在前訴訟程
    序不能使用之事實，依民事訴訟法第277條前段規定負舉證
    責任（最高法院104年台上字第2115號民事判決意旨參照）
    。
五、查：
　㈠再審原告固提出再證1之系爭建物權狀、再證2之系爭謄本（
    見本院卷第55-73頁)，主張該等證物於原確定判決前已存在
    ，因原確定判決未就海渡公司所有系爭31426建物權利範圍
    比例、92年9月12日對系爭31426建物是否仍保有權利範圍列
    為爭點，以致無法提出云云。然再審原告並未舉證證明其在
    客觀上確不知該證物存在。參以，再審被告所有坐落於臺北
    市○○區○○段○○段00000○○○○○號碼臺北市○○區○○街000號19樓
    之3（下稱系爭房屋）共有之系爭31426建物權利範圍10000
    分之76，係於92年9月12日由再審原告林信良出售予陳潘月
    麗，陳潘月麗嗣於94年11月7日將系爭房屋連同前揭購得之
    系爭31426建物權利範圍10000/76，一併出售予林姿伶，後
    於102年11月5日因拍賣移轉所有權予再審被告，及林信良在
    第377號判決中抗辯就系爭車位享有專用權係受讓自海渡公
    司等情，有第377號判決可按（見本院卷第23、34-36頁），
    可知林信良為出售系爭31426建物權利範圍10000分之76予系
    爭房屋前前手陳潘月麗之人，且抗辯系爭車位之專用權受讓
    自海渡公司，衡情林信良對於該10000分之76源自於海渡公
    司及海渡公司與系爭車位之關係尚難諉為不知，是再審原告
    於前訴訟程序是否確實不知前揭證物之存在，即屬有疑。
  ㈡再查：
　⒈系爭31467建物門牌號碼為○○街366 、366之1號，層次為1層
    、2層、地下1層；系爭31418建物門牌號碼為○○街366 號地
    下1層之1，層次為地下1層、地下2層；系爭31419建物門牌
    號碼為○○街366 號地下1層，層次為地下1層、地下2層；系
    爭31417建物門牌號碼為○○街366 號地下1層，層次為地下1
    層（見本院卷第55-61頁），且前揭權狀共同使用部分中均
    未標示系爭車位。
　⒉卷附再證3之海渡公司、訴外人徐華民、東亞建經公司所簽署
    之協議書，第1條移轉過戶之標的「㈠不動產：坐落臺北市○○
    區○○街000○000號之土地（○○區）○○段○○段350地號）及其上
    建物」（見本院卷第75頁），並未記載系爭車位；遍觀徐華
    民所簽署之同意書內容，亦無提及過戶之標的包含系爭車位
    （見本院卷第126頁）。
　⒊北投陽明山廈案住宅及車位移交海渡公司明細表，核與海渡
    公司所有系爭建物權狀內之建物標示不符；其中車位編號雖
    有記載系爭車位（見本院卷第83頁），惟該明細表無從知悉
    為何人製作，亦非前揭協議書或同意書之附件，實難據此證
    明前揭協議書過戶之標的內包含系爭車位。
　⒋況，本件陽明山廈地下第2、3、4層全部公共設施只編列為系
    爭31426建物，陽明山廈建商與承購戶所簽署之預定買賣契
    約書，亦有附件(六)『房屋平面位置圖』；應持分之共同使用
    部份（包括公共樓梯、公共電梯間、機械房、台電配電室、
    發電機室、水箱及屋頂突出物、A區地下三層（B區地下四層
    ）共同使用停車空間（範圍詳附件十著紅色範圍）…等面積
    約壹玖點參柒平方公尺（約伍點陸捌坪）各戶共同使用部分
    面積及分配原則詳附件(九)『共同使用部分明細表』」，及附
    件(三)「分管同意書」第3條約定：「A區地下三層（B區地
    下四層）為停車空間，如附件(十)著紅色部分停車空間之使
    用權，屬於地上三至十九樓之住戶享有（交屋時交由住戶管
    理委員會統籌管理使用），不得作其他用途。」（見第377
    號判決、本院卷第28、30頁），可知系爭31426建物為陽明
    山廈公共設施如公共樓梯、公共電梯間、機械房、台電配電
    室、發電機室、水箱及屋頂突出物所在之位置，其中A區地
    下三層（B區地下四層）共同使用停車空間之範圍詳附件十
    著紅色範圍，亦即系爭31426建物並非全區均為停車場使用
    ，僅限於附件十中紅色範圍屬於3至19樓住戶所使用，是系
    爭建物權狀所標示海渡公司所有建物層次既為1層、2層、地
    下1、2層，自非得顯示為陽明山廈中3至19樓得使用停車場
    之住戶。因此，縱使其有系爭31426建物10000分之4988之權
    利，亦與系爭車位之專用無涉，是系爭建物權狀、系爭謄本
    縱經斟酌仍無足使再審原告可受較有利益之裁判。
  ㈢由上可知，再審原告客觀上是否確不知再證1、2證物存在致
    未斟酌現始知之，已未舉證證明之，且縱使經斟酌，無足使
    再審原告受較有利益之裁判，再審原告主張本件有民事訴訟
    法第496條第1項第13款之適用，洵屬無據。
六、綜上所述，再審原告主張原確定判決有民事訴訟法第496條
    第1項第13款之再審事由，提起本件再審之訴，顯無理由，
    爰依民事訴訟法第502條第2項規定，不經言詞辯論，逕以判
    決駁回。
七、據上論結，本件再審之訴顯無理由，依民事訴訟法第502 條
    第2 項、第78條，判決如主文。
中　　華　　民　　國　　109 　年　　6 　　月　　17　　日
                    民事第二十庭  
                        審判長法　官  陳雅玲
　　　　　　　　　　　  　　　法　官  馬傲霜
　　　　　　　　　　　  　　　法　官  林玉蕙
正本係照原本作成。
如不服本判決，應於收受送達後20日內向本院提出上訴書狀，其
未表明上訴理由者，應於提出上訴後20日內向本院補提理由書狀
（均須按他造當事人之人數附繕本）上訴時應提出委任律師或具
有律師資格之人之委任狀；委任有律師資格者，另應附具律師資
格證書及釋明委任人與受任人有民事訴訟法第466 條之1第1項但
書或第2項（詳附註）所定關係之釋明文書影本。如委任律師提
起上訴者，應一併繳納上訴審裁判費。
中　　華　　民　　國　　109 　年　　6 　　月　　17　　日

                              書記官  鄭淑昀 
附註：
民事訴訟法第466條之1（第1項、第2項）：
對於第二審判決上訴，上訴人應委任律師為訴訟代理人。但上訴
人或其法定代理人具有律師資格者，不在此限。
上訴人之配偶、三親等內之血親、二親等內之姻親，或上訴人為
法人、中央或地方機關時，其所屬專任人員具有律師資格並經法
院認為適當者，亦得為第三審訴訟代理人。